臺灣高等法院高雄分院刑事判決　　　　 94年度上易字第183號
上　訴　人　臺灣高雄地方法院檢察署檢察官
被　　　告　丙○○
上列上訴人因被告偽造文書案件，不服臺灣高雄地方法院中華民
國94年1 月25日93年度易字第1809號第一審判決（起訴案號：臺
灣高雄地方法院檢察署93年度偵字第21458 號；併辦案號：同署
93年度偵字第24761 號），提起上訴（併辦案號：同署94年度偵
字第6821號），本院判決如下：
    主  文
原判決關於偽造署押及其執行刑部分均撤銷。
丙○○連續行使偽造私文書，足以生損害於公眾及他人，累犯，
處有期徒刑捌月。
附表所示偽造「乙○○」名義之署押均沒收。
    事  實
一、丙○○於民國88年間因違反毒品危害防制條例案件，經臺灣
    高雄地方法院於89年3 月16日以88年度易字第5040號判處有
    期徒刑7 月確定，送監執行後，於89年10月9 日執行完畢。
    復因違反毒品危害防制條例等案件，分別經臺灣高雄地方法
    院於93年間判處有期徒刑8 月及6 月，應執行有期徒刑1 年
    確定，及本院判處有期徒刑7 年4 月確定，惟均未到案執行
    ，而經臺灣高雄地方法院檢察署於93年4 月6 日通緝在案。
    丙○○為避免被追緝及掩飾其身分，竟基於行使偽造私文書
    之概括犯意，於93年7 月13日下午2 時許，在高雄市○○區
    ○○街1 號4 樓4 之2 號，因施用毒品案件，為高雄市政府
    警察局小港分局查獲，丙○○遂冒用其弟「乙○○」之名義
    應訊，並基於接續之犯意，於同日下午某時，在高雄市政府
    警察局小港分局逮捕通知書上偽簽「乙○○」之署名1 枚及
    捺指印1 枚，在扣押物品目錄表上偽簽「乙○○」之署名1
    枚及捺指印2 枚；於同日下午3 時，在搜索扣押筆錄（受執
    行人楊進清）上偽簽「乙○○」之署名1 枚及捺指印1 枚，
    在搜索扣押筆錄（受執行人乙○○）上偽簽「乙○○」之署
    名2 枚及捺指印2 枚，在扣押物品收據上捺「乙○○」名義
    之指印1 枚，於同日下午7 時45分，在該分局刑事組詢問筆
    錄上偽簽「乙○○」之署名3 枚及捺指印10枚；上開偽造「
    乙○○」名義之逮捕通知書1 件，並提出行使交付高雄市政
    府警察局小港分局承辦之員警；於同日下午11時22分，在臺
    灣高雄地方法院檢察署訊問筆錄上偽簽「乙○○」之署名1
    枚，均足以生損害於乙○○本人及刑事調查之正確性。又於
    93年7 月26日晚上10時許，丙○○因施用毒品案件，被高雄
    市政府警察局小港分局海汕派出所查獲，為避免被追緝及掩
    飾其身分，復承行使偽造私文書之概括犯意，冒用其弟「乙
    ○○」名義應訊，並基於接續之犯意，於同日晚間10時20分
    許，在高雄市政府警察局小港分局海汕派出所夜間訊問同意
    書及權利告知書上偽簽「乙○○」之署名各1 枚及按捺指印
    各1 枚，並提出行使交付海汕派出所承辦員警，又於同日晚
    間10時30分，在該所訊問筆錄上偽簽「乙○○」之署名3 枚
    及按捺指印3 枚，均足以生損害於乙○○本人及刑事調查之
    正確性。丙○○則因否認施用毒品，經警訊問完畢採尿後隨
    即離所。丙○○另基於不法之所有之意圖，於93年7 月31日
    凌晨零時許，在高雄縣鳳山市○○路○ 段13巷2 號前，以自
    備之鑰匙竊取甲○○所有之車牌號碼OLR －767 號重型機車
    1 輛，得手後留供己用。嗣於同年8 月22日下午5 時許，由
    王漢仁騎乘上揭機車搭載丙○○，行經高雄縣大社鄉○○路
    與自強街口時，為警查獲，並扣得機車鑰匙1 支（竊盜部分
    已判刑確定）。丙○○為圖避免刑責及掩飾身分，復承前行
    使偽造私文書之概括犯意，冒用其弟「乙○○」之名應訊，
    並基於接續之犯意於該日下午5 時許，在高雄縣政府警察局
    仁武分局逮捕通知書（含親友聯共2 聯）上偽簽「乙○○」
    署名各1 枚、按捺指印各1 枚，並提出行使交付仁武分局承
    辦員警；同日下午5 時20分，在該分局扣押筆錄上接續偽簽
    「乙○○」之署名2 枚、按捺指印2 枚；於該日晚間7 時許
    ，在高雄縣政府警察局仁武分局大社分駐所接受詢問，在調
    查筆錄上接續偽簽「乙○○」之署名3 枚、按捺指印6 枚，
    並於扣押物品目錄表偽簽「乙○○」署名1 枚、按捺指印1
    枚。嗣高雄縣警察局仁武分局將之解送至臺灣高雄地方法院
    檢察署後，復承前開之接續犯意，於該日晚間10時59分內勤
    檢察官訊問完畢之後，在該署訊問筆錄上，偽簽「乙○○」
    之署名1 枚，均足以生損害於乙○○本人及刑事調查之正確
    性。嗣因臺灣高雄地方法院檢察署於偵辦上開施用毒品及竊
    盜案件，經該署將上揭筆錄中「乙○○」指印送交內政部警
    政署刑事警察局鑑驗比對，發現該指印與該局存檔之丙○○
    指印相符，而得知上情。
二、案經高雄縣政府警察局仁武分局報請及臺灣高雄地方法院檢
    察署檢察官自動檢舉偵查起訴及移送併案審理。
    理  由
一、按簡式審判程序之證據調查，不受刑事訴訟法第159 條第1
    項規定之限制，刑事訴訟法第273 條之2 定有明文。此乃因
    簡式審判程序，貴在審判程序之簡省便捷，故調查證據之程
    序宜由審判長便宜行事，以適當之方法行之即可；又因被告
    對於犯罪事實並不爭執，可認定被告亦無行使反對詰問權之
    意，因此有關傳聞證據之證據能力限制規定無庸予以適用。
    本件行簡式審判程序，從而後述理由二所列傳聞書證，依上
    開說明，自得作為認定事實之證據。
二、上開犯罪事實，業據被告丙○○於原審及本院審理時坦承不
    諱，並有內政部警政署刑事警察局93年9 月21日刑紋字第
    0930191523號、93年11月12日刑紋字第0930216692號鑑驗書
    、高雄市政府警察局小港分局93年7 月13日警詢筆錄、同日
    逮捕通知書、搜索扣押筆錄、扣押物品目錄表、扣押物品收
    據、臺灣高雄地方法院檢察署93年7 月13日訊問筆錄、高雄
    縣政府警察局仁武分局93年8 月22日警詢筆錄、扣押筆錄、
    扣押物品目錄表、高雄縣政府警察局仁武分局逮捕通知書、
    臺灣高雄地方法院檢察署93年8 月22日偵訊筆錄、高雄市政
    府警察局小港分局海汕派出所93年7 月26日警詢筆錄、夜間
    詢問同意書、權利告知通知書附卷可稽。被告自白與事實相
    符，罪證明確，犯行堪以認定。
三、被告丙○○在警局之逮捕通知書、權利告知書及願意接受警
    方夜間訊問之同意書上偽造「乙○○」署押及捺指印，嗣持
    交承辦員警，表示已知受通緝之逮捕及知道且同意於夜間接
    受偵訊，可以行使緘默、選任辯護人及請求調查有利證據等
    權利之意，此並足以生損害於乙○○及偵查機關對犯罪偵查
    之正確性，核被告就此所為，係犯刑法第216 條、第210 條
    之行使偽造私文書罪（最高法院90年台上6057號、93年台上
    1187號、93年台上4005號、94年台上1294號判決參照）。公
    訴人就被告偽造逮捕通知書並提出行使之行使偽造私文書罪
    部分，認應依刑法第217 條之偽造署押罪論處，尚有未洽，
    惟起訴之基本社會事實相同，起訴法條應予變更。被告冒名
    應訊，雖有如附表所示之偽造署押（署名及指印）行為，惟
    其分別利用同一機會，以被害人乙○○名義，偽簽「乙○○
    」簽名、按指印，係於時間、地點均密接之情形下，就同一
    犯罪構成要件事實，本於單一犯意接續進行，侵害一個法益
    ，為接續犯，應僅論以一罪。被告偽造私文書後，復持以行
    使，其偽造之低度行為為行使之高度行為所吸收；偽造私文
    書內之署押，為構成文書之一部，均不另論罪。被告分別於
    93 年7月13日、同年7 月26日、同年8 月22日三次冒名應訊
    行使偽造私文書之行為，迭次為之，手法相同，犯罪構成要
    件亦相同，顯係基於概括犯意，應依連續犯規定論以行使偽
    造私文書一罪。公訴人雖僅就93年8 月22日被告冒名應訊行
    使偽造私文書犯行起訴，惟其餘2 次行使偽造私文書行為與
    起訴部分，有連續犯裁判上一罪關係，已如前述，為起訴效
    力所及，本院自應併予審理。再被告前於88年間因違反毒品
    危害防制條例案件，經臺灣高雄地方法院於89年3 月16日以
    88 年 度易字第5040號判處有期徒刑7 月確定，送監執行後
    ，於89年10月9 日執行完畢，有臺灣高等法院被告全國前案
    紀錄表可按，其於前案有期徒刑執行完畢後5 年內再犯本件
    有期徒刑以上之罪，為累犯，應依刑法第47條之規定，加重
    其刑。
四、原審予以論罪科刑，固非無見；惟查，(一)原判決就被告於93
    年7 月13日行使偽造私文書犯行未及論罪科刑，自有未合；
    (二)附表編號13，被告偽造之指印共6 枚，有高雄縣政府警察
    局仁武分局大社分駐所93年8 月22日警詢筆錄可稽，原判決
    誤載為偽造指印3枚，此部分事實認定有誤，亦有未合；(三)
    警局逮捕通知、權利告知通知書及願意接受警方夜間訊問之
    同意書上偽造乙○○署押及捺指印，嗣持交承辦員警，表示
    已知受通緝之逮捕及知道且同意於夜間接受偵訊，可以行使
    緘默、選任辯護人及請求調查有利證據等權利之意，原審認
    前開通知聯、權利告知書及夜間訊問同意書均係員警為證明
    訊問程序確依刑事訴訟法規定而為，被告於該等文件偽簽乙
    ○○之姓名及捺指印，並無任何表明為文書之意，而認僅成
    立偽造署押罪，適用法則不當，亦有未洽；檢察官上訴意旨
    執上開撤銷理由(一)各節提起上訴，請求併案審理，為有理由
    ，且原判決亦有其餘可議之處，自屬無可維持，應將偽造署
    押連同其執行刑部分予以撤銷改判。審酌被告前科累累，素
    行不佳，仍不思悔改，復為逃避刑責，連續3 次以其胞弟乙
    ○○之名義應訊，足生損害於偵查犯罪機關對犯罪偵查之正
    確性及乙○○本人，行為誠屬不該，惟念其犯後坦承犯行，
    態度尚稱良好等一切情狀，量處如主文所示之刑。附表所示
    「乙○○」名義之署名、指印，均為偽造之署押，依刑法第
    219 條規定宣告沒收。
五、被告竊盜部分，業已判決確定。
六、據上論斷，應依刑事訴訟法第369 條第1 項前段、第364 條
    、第299 條第1 項前段，第300 條、刑法第56條、第216 條
    、第210 條、第47條、第219 條，判決如主文。
本案經檢察官邱榮藏到庭執行職務。
中　　華　　民　　國　　94　　年　　4 　　月　　22　　日
                  刑事第五庭    審判長法  官  曾永宗
                                      法  官  邱永貴
                                      法  官  陳明富
以上正本證明與原本無異。
如不服本判決應於收受本判決後10日內向本院提出上訴書狀，其
未敘述上訴理由者，並得於提起上訴後10日內向本院補提理由書
狀（均須按他造當事人之人數附繕本）「切勿逕送上級法院」。
中　　華　　民　　國　　94　　年　　4 　　月　　26　　日
  　　　　　　　　　　　　　　　　　　書記官  陳武悅
附錄本件判決論罪科刑法條：
中華民國刑法第216條
(行使偽造變造或登載不實之文書罪)
行使第210 條至第215 條之文書者，依偽造、變造文書或登載不
實事項或使登載不實事項之規定處斷。
中華民國刑法第210條
(偽造變造私文書罪)
偽造、變造私文書，足以生損害於公眾或他人者，處五年以下有
期徒刑。
附表：
┌──┬───────────────┬─────┬────┐
│編號│    偽  造  署  押  之  處    │偽造之署押│數    量│
├──┼───────────────┼─────┼────┤
│ 1  │高雄市政府警察局小港分局刑事組│乙○○名義│署名3枚 │
│    │93年7月13日詢問筆錄           │          │指印10枚│
├──┼───────────────┼─────┼────┤
│ 2  │高雄市政府警察局小港分局93年7 │同上      │署名1枚 │
│    │月13日逮捕通知書              │          │指印1枚 │
├──┼───────────────┼─────┼────┤
│ 3  │高雄市政府警察局小港分局受執行│同上      │署名1枚 │
│    │人楊進清93年7月13日搜索扣押筆 │          │指印1枚 │
│    │錄                            │          │        │
├──┼───────────────┼─────┼────┤
│ 4  │高雄市政府警察局小港分局受執行│同上      │署名2枚 │
│    │人乙○○93年7月13日搜索扣押筆 │          │指印2枚 │
│    │錄                            │          │        │
├──┼───────────────┼─────┼────┤
│ 5  │高雄市政府警察局小港分局      │同上      │署名1枚 │
│    │93年7 月13日扣押物品目錄表    │          │指印2枚 │
├──┼───────────────┼─────┼────┤
│ 6  │高雄市政府警察局小港分局      │同上      │指印1枚 │
│    │93年7 月13日扣押物品收據      │          │        │
├──┼───────────────┼─────┼────┤
│ 7  │臺灣高雄地方法院檢察署        │同上      │署名1枚 │
│    │93年7 月13日訊問筆錄          │          │        │
├──┼───────────────┼─────┼────┤
│ 8  │高雄市政府警察局小港分局海汕派│同上      │署名1枚 │
│    │出所93年7 月26日夜間詢問同意書│          │指印1枚 │
├──┼───────────────┼─────┼────┤
│ 9  │高雄市政府警察局小港分局海汕派│同上      │署名1枚 │
│    │出所7 月26日權利告知書        │          │指印1枚 │
├──┼───────────────┼─────┼────┤
│ 10 │高雄市政府警察局小港分局海汕派│同上      │署名3枚 │
│    │出所93年7 月26日詢問筆錄      │          │指印3枚 │
├──┼───────────────┼─────┼────┤
│ 11 │高雄縣政府警察局仁武分局      │同上      │署名2枚 │
│    │93年8 月22日扣押筆錄          │          │指印2枚 │
├──┼───────────────┼─────┼────┤
│ 12 │高雄縣政府警察局仁武分局      │同上      │署名每份│
│    │93年8 月22日逮捕通知書(2份)   │          │各1枚   │
│    │                              │          │指印每份│
│    │                              │          │各1枚   │
├──┼───────────────┼─────┼────┤
│ 13 │高雄縣政府警察局仁武分局大社分│同上      │署名3枚 │
│    │駐所93年8 月22日調查筆錄      │          │指印6枚 │
├──┼───────────────┼─────┼────┤
│ 14 │高雄縣政府警察局仁武分局      │同上      │署名1枚 │
│    │扣押物品目錄表                │          │指印1枚 │
├──┼───────────────┼─────┼────┤
│ 15 │臺灣高雄地方法院檢察署        │同上      │署名1枚 │
│    │93年8 月22日訊問筆錄          │          │        │
└──┴───────────────┴─────┴────┘
                                                       Q
